【裁判字號】    98,交聲,710
【裁判日期】    980618
【裁判案由】    交管條例聲異
【裁判全文】
臺灣板橋地方法院交通事件裁定         98年度交聲字第710號
原處分機關  交通部公路總局臺北區監理所
異  議  人
即受處分人  丙○○
上列受處分人因違反道路交通管理處罰條例案件，對於交通部公
路總局臺北區監理所中華民國九十八年三月三日所為北監自裁字
裁四○－Ｚ00000000號裁決處分聲明異議，本院裁定如
下：
    主  文
異議駁回。
    理  由
一、按汽車行駛於高速公路、快速公路或設站管制之道路，不遵
    使用限制、禁止、行車管制及管理事項之管制規則而有行車
    速度超過規定之最高速限或低於規定之最低速限者，處汽車
    駕駛人新臺幣（下同）三千元以上六千元以下罰鍰；而汽車
    駕駛人違反道路交通管理處罰條例第三十三條第一項規定者
    ，除依該條款處罰鍰外，並記違規點數一點，道路交通管理
    處罰條例第三十三條第一項第一款、第六十三條第一項第一
    款分別定有明文。次按行為人有違反道路交通管理處罰條例
    之情形，經當場舉發者，應填製舉發通知單後交付該行為人
    簽名或蓋章收受之，拒絕簽章者，並記明其事由，視為已收
    受，違反道路交通管理事件統一裁罰基準及處理細則第十一
    條第一項第一款亦有明文可循。
二、本件原處分機關以異議人即受處分人丙○○於民國九十七年
    十二月二十四日零時五十七分許，駕駛車牌號碼為二三九五
    －ＱＶ號之自用一般小客車，行駛至國道三號高速公路北上
    四十八公里處時，因於上開最高速限為一百一十公里之道路
    上，以雷射測速器測得時速一百二十三公里之車速行駛，超
    過最高速限十三公里，經警攔停製單舉發，惟異議人拒絕簽
    收，經警記明拒收事由並告以違規事由及應到案日期、地點
    ，嗣由原處分機關據以裁決，以異議人違反道路交通管理處
    罰條例第三十三條第一項第一款之規定，裁處罰鍰新臺幣（
    下同）三千元，並依同條例第六十三條第一項第一款規定（
    裁決書漏植第一款），記違規點數一點，此有內政部警政署
    國道公路警察局公警局交字第Ｚ00000000號舉發違
    反道路交通管理事件通知單及交通部公路總局臺北區監理所
    北監自裁字裁四○－Ｚ00000000號違反道路交通管
    理事件裁決書附卷可稽。
三、異議意旨略以：伊於上開時間前往舉發地點，遭員警攔停並
    告知已超速，惟員警未提供任何違規照片，人為判斷不無錯
    誤，何況在夜間視線不佳又於多線道之高速公路上，亦同時
    被多輛同行車超越，爰依法聲明異議，請求撤銷原處云云。
四、經查：
  (一)異議人於上揭時間駕車超速行駛之違規事實，業據證人即負
    責填製本件舉發單之國道公警局第六隊樹林分隊警員乙○○
    於本院九十八年四月二十三日訊問時到庭具結證稱：「本件
    是我現場舉發的沒錯，當天我執行巡邏勤務，在晚上一點左
    右在國三北上四十八公里處，實施雷達測速舉發違規超速情
    形，在該時段異議人從測速器後方過來，因超過所設定速度
    的一百二十三公里時速，雷達測速器就發出嗶聲警示的聲音
    ，該處速限為一百一十公里，我與另外同事共同確認有看到
    異議人車輛從中外車道過來，我們就亮起警示燈並揮動指揮
    棒，將異議人車輛攔停下來，告知異議人超速情形，並請異
    議人看車上雷達測速器，他好像沒有看，但同時我們有聞到
    異議人身上有酒味，當場實施酒測，發現呼氣酒精濃度零點
    五三毫克，我們就依法扣車，並將異議人載回隊上。」、「
    （問：如何確認雷達測速器所測得的車輛就是異議人的車子
    ？）當時車輛很少，異議人的車輛在我們雷達測速器雷達波
    的範圍內，我們再看警車內的照後鏡，我不記得當時異議人
    車輛前後有無其他車子，但是如果同時有數輛車子在車道上
    行駛，我們一定是攔車速最快的那輛車，不會去攔比較慢的
    車。本件我們是先目視異議人車速較高，後來聽到原本就已
    經打開雷達測速器發出的示警聲，本件雷達測速器我們是採
    自動開關，當時測速攔停位置距離三峽交流道約二公里處。
    」、「（問：對異議人剛才所言有何意見？）我們確實確認
    是他的車超速。」等語。另同時目擊本件違規之國道公警局
    第六隊樹林分隊警員甲○○復於本院九十八年四月二十三日
    訊問時到庭具結證稱：「本件是我舉發的，當時我執行超速
    取締勤務，我坐在副駕駛座，警車停在國道三號北上四十八
    公里處，距離三峽交流道約二公里處，交流道大約五十公里
    處，我們車上有兩個後視鏡，是裝在前檔玻璃上，我們可以
    看到後方來車情形，我們兩人同時確認來車超速，同時聽到
    雷達測速器示警聲，我們確認是這輛車超速沒問題，就上前
    把他攔下來，就告知他超速，請他看我們車上測速指數，他
    當時沒有看，我們當時有聞到他身上有酒味，對他作酒精濃
    度測量，酒精濃度大約零點五三毫克，異議人希望我們取締
    他酒駕就不要取締超速，後來我們將異議人帶回分隊，我們
    就處理酒駕部分，後來超速部分請他簽名，他並不承認超速
    ，他拒絕簽名，我們就告知他會逕行舉發，寄送到他的住處
    ，並告知應到案時間及處所。」、「（問：如何確認雷達測
    速器所測到超速車輛為異議人車子？）當時車流稀少，我們
    發現這輛車是在最前方，我們從後視鏡從後方來的大約速度
    ，再看是否與雷達測速器顯示的速度符合，之後就將異議人
    攔下來。」、「（問：當時在異議人車輛前後左右有無其他
    車子？）沒有印象。」、「（問：如果看到有多輛車子同時
    行駛如何確定是哪一輛車子？）我們是看大約行駛速度與我
    們距離，基本上是最前面那輛車子，雷達測速器會自動鎖住
    最先測到的車輛，如果之後有其他車輛超越也不會影響雷達
    測速器的鎖定。」、「（問：攔停時有無打開車上警示器？
    ）有。」、「（問：當時操作雷達測速器是使用自動還是手
    動？）自動。」、「（問：對異議人所言有何意見？）依照
    我印象當時沒有其他車超越。」等語（參本院九十八年四月
    二十三日訊問筆錄），並有內政部警政署國道公路警察局第
    六警察隊九十八年二月十日公警六交字第○九八○六七○一
    七八號函、證人所提出之雷射測速儀檢定合格證書及現場圖
    乙份在卷可稽。
  (二)按交通警員製單舉發違反道路交通管理處罰條例所列之違規
    行為，係公務員基於職務上權力，依法就特定之具體事件所
    為具公法上效果之單方行政行為，基於公務員為公法上行為
    具有公信力之原則，該行政處分當可被推定為真正，本此公
    信原則，立法者乃賦予行政機關制定違反道路交通事件統一
    裁罰標準及處理細則，使執勤警員得當機處分以達其維護交
    通秩序、安全之行政目的。反之，若謂公務員一切行政行為
    均需預留證據以證其實，則國家行政勢必窒礙難行。查本件
    舉發員警即證人乙○○、甲○○對當時所見該車之違規情形
    已證述綦詳已如前敘，況本件舉發員警即證人乙○○、甲○
    ○與異議人並不相識，亦無宿怨嫌隙，此其二人均是認一致
    在卷，衡情證人應無甘冒偽證罪刑責風險而設詞構陷異議人
    之理，渠等對當日所見違規情形於具結後堅證如上，足認其
    二人確係依自己親自見聞所得而為上開供述。且依渠等所述
    目睹與攔查過程之客觀狀況，亦應無誤看車輛之可能。此外
    復查無其他任何事證可認證人乙○○、甲○○上開證述有何
    瑕疵或與事理相違而可認與事實不符之處，本院依直接審理
    所得心證，認渠等依自己親自見聞所為之上開證述應與事實
    相符。則本件異議人既未能提出任何關於舉發不實之事證，
    復查無任何證據足資證明執勤員警有何捏造事實違法取締之
    不法情事，證人即員警乙○○、甲○○本於維護交通秩序、
    安全職責所為之舉發，自應受到合法、正確之認定，而得據
    以認定異議人上開違規之事實。又本件舉發雖無採證相片可
    佐，然此係受限於舉發員警所使用之雷射測速儀並無拍照及
    列印功能所致，並非舉發員警刻意不為拍照存證。而道路交
    通管理處罰條例就有關超速違規之舉發，並未規定需以拍照
    為舉發依據，是本件舉發員警既已經由操作該雷射測速儀得
    知異議人所駕車輛有超速行駛之事實，其因而舉發異議人超
    速違規於法並無不合，不因未有相片佐證而有所異。是以異
    議人於前揭時、地駕車行經國道三號高速公路北上四十八公
    里處，有行車速度超過規定之最高速限之違規行為之事實，
    實已堪為認定。
  (三)綜上所述，本件違規事證至為明確，原處分機關依據道路交
    通管理處罰條例第三十三條第一項第一款、第六十三條第一
    項第一款之規定（裁決書漏植第一款），裁處罰鍰三千元，
    並計違規點數乙點，核無違誤，本件受處分人之異議為無理
    由，應予駁回。
據上論斷，應依道路交通案件處理辦法第十九條，裁定如主文。
中    華    民    國    98    年    6     月    18    日
                      交通法庭  法  官  楊博欽
以上正本證明與原本無異
如不服本裁定應於送達後五日內向本院提出抗告狀
                                書記官  楊文祥
中    華    民    國    98    年    6     月    18  日


司法院資訊處製作；財團法人民間司法改革基金會備份。
